臺灣彰化地方法院民事裁定
                                   109年度司繼字第1401號
聲  請  人  林詩文  

            林進利  
            陳玉哖  




上列聲請人聲請選任被繼承人王皆之遺產管理人事件，本院裁定
如下：
    主  文
聲請駁回。
程序費用新臺幣壹仟元由聲請人負擔。
    理  由
一、按繼承開始時，繼承人之有無不明，而無親屬會議或親屬會
    議未於一個月內選定遺產管理人者，利害關係人得聲請法院
    選任遺產管理人，並由法院依公示催告程序，定六個月以上
    之期限，公告繼承人，命其於期限內承認繼承，民法第1177
    條、第1178條定有明文。又繼承，因被繼承人死亡而開始，
    同法第1147條著有規定，且失蹤人受死亡之宣告者，依民法
    第9條第1項之規定，以判決內確定死亡之時，推定其為死亡
    ，其繼承固因之而開始，若失蹤人未受死亡之宣告，即無從
    認其繼承為已開始，最高法院28年上字第1572號判例亦有明
    示。
二、聲請意旨略以：聲請人為彰化縣○○鄉○○段000地號土地所有
    權人，與相鄰土地即同段976地號土地（被繼承人王皆所有
    ，持分1/2），使用分區皆為秀水鄉都市計畫乙種工業區，
    基於二筆土地合法合併建築使用之目的，為有法定之共同利
    害關係。聲請人為前揭二筆土地合法合併建築使用之目的，
    曾向秀水鄉公所調解委員會聲請調解，惟秀水鄉公所調解委
    員會以聲請人無法提供對造當事人即王皆之姓名及住居所資
    料為由，駁回聲請人之調解聲請。為探查王皆下落，聲請人
    向戶政事務所查詢，經戶政事務所口頭證實，查有王皆設籍
    ，且從戶籍記載查無合法繼承人，惟戶政事務所以個人資料
    保護為由，拒絕核發王皆之戶籍謄本。依戶政事務所之口頭
    答覆，王皆既已死亡，且無合法繼承人存在，而其親屬會議
    亦未選定遺產管理人，致聲請人無法續行對前揭相鄰土地合
    併建築使用之調解，或進行其他開發之可能，為此聲請選任
    被繼承人王皆之遺產管理人等語。
三、經查，本件聲請人主張之前揭事實，業據其提出彰化縣○○鄉
    ○○段000地號、976地號土地（下稱系爭土地）謄本、都市計
    畫土地使用分區證明書、地籍圖謄本、彰化縣秀水鄉公所函
    及調解聲請書（皆影本）等件為證，堪認聲請人與王皆之土
    地毗鄰乙節為真實。經本院向彰化縣彰化地政事務所查詢系
    爭土地之地籍資料，經彰化縣化地政事務所提供之日據時期
    土地登記簿及土地台帳顯示王皆於大正3年2月23日相續取得
    系爭土地，地址記載為馬芝堡安東庄土名安東132番地，另
    依民國35年7月24日之臺灣省土地關係人繳驗憑證申報書，
    申報人姓名王皆，住所記載為彰化郡秀水庄安東字安東132
    號。經本院向彰化○○○○○○○○○查詢是否有姓名為王皆之人曾
    設籍於馬芝堡安東庄土名安東132番地，或是否有姓名為王
    皆之人曾設籍於秀水鄉之戶籍資料，經戶政事務所函覆以戶
    役政系統查無資料，有該戶政事務所110年1月20日彰秀戶字
    第1100000185號函附卷可參。
四、依相關地籍資料之記載，王皆之土地登記資料最早為大正3
    年2月23日，而依戶政事務所之函覆，可認王皆之年籍登記
    資料不全，致其身分無法特定，無法查明其生死狀態，惟縱
    事實上王皆可能業已死亡，然王皆既未受死亡宣告，即無從
    認其繼承開始，自無「繼承人有無不明」之情形，本件無任
    何憑據可資證明王皆已死亡而開始繼承，自無從為其選定遺
    產管理人。另聲請人主張聲請為鄰地所有權人王皆選任遺產
    管理人，其目的係為相鄰土地合併建築使用或進行其他開發
    ，然依民法第1179條規定，遺產管理人職務為：(1)編製遺
    產清冊。(2)為保存遺產必要之處置。(3)聲請法院依公示催
    告程序，限定一年以上之期間，公告被繼承人之債權人及受
    遺贈人，命其於該期間內報明債權及為願受遺贈與否之聲明
    ，被繼承人之債權人及受遺贈人為管理人所已知者，應分別
    通知之。(4)清償債權或交付遺贈物。(5)有繼承人承認繼承
    或遺產歸屬國庫時，為遺產之移交。可知遺產管理人之任務
    僅在於保存遺產，並對被繼承人既存債權及債務進行必要之
    處置，並無代日後發現之繼承人或國庫進行交易之權利，因
    此，縱本院指定遺產管理人，對聲請人而言亦無實益，應認
    聲請人非民法第1178條所稱之利害關係人。從而，聲請人既
    非利害關係人，且王皆並無「死亡」或「受死亡宣告」之記
    載，亦與民法「繼承開始時，繼承人有無不明」之要件不合
    ，本件聲請人聲請選任王皆之遺產管理人，自難准許，應予
    駁回。
四、依家事事件法第97條，非訟事件法第21條第1項前段，裁定
    如主文。
五、如對本裁定抗告，須於裁定送達後10日之不變期間內，向本
    院提出抗告狀，並繳納抗告費新臺幣1,000元。
中　　華　　民　　國　　110　　年　　3　　月　　30　　日
                  家事法庭      司法事務官　曾怡華